臺灣臺北地方法院民事判決　　　　　　 100年度訴字第2447號
原　　　告　林任重
訴訟代理人　呂秋律師
　　　　　　曾酩文律師
　　　　　　張鈞綸律師
被　　　告　林娜
　　　　　　林才誠
　　　　　　林碧珍
上列當事人間請求返還所有物事件，本院於民國100年11月15日
言詞辯論終結，判決如下：
    主  文
原告之訴及假執行之聲請均駁回。
訴訟費用由原告負擔。
    事實及理由
一、按訴狀送達後，原告不得將原訴變更或追加他訴，但請求之
    基礎事實同一者、或不甚礙被告之防禦及訴訟之終結者，不
    在此限，民事訴訟法第255條第1項第2款定有明文。經查，
    原告起訴時原聲明請求被告被告應連帶將原告所有如原證1
    所示之動產（共251件）返還予原告；嗣於民國100年10月31
    日具狀減縮前項聲明，僅請求被告返還如原證1編號46、編
    號203上圖、編號203下圖、編號207上圖、編號209下圖、編
    號217下圖及編號226下圖等茶壺、古董後；復當庭擴張前項
    聲明為：被告應連帶將上開物品返還原告。如不能返還原物
    ，應返還如附圖所示各該物品所載之等值金額，及自100年1
    1月16日起至清償日止，按年息5%計算之利息。核其歷次聲
    明之變更，均係本於系爭茶壺、古董遭竊之同一事實而來，
    且亦無甚妨礙被告之防禦及訴訟之終結，揆諸前揭說明，原
    告所為訴之變更，於法自無不合，應予准許。
二、原告起訴主張：原告與被告3人之父原為友人，故被告林娜
    及其父遂同意將臺北市○○路137巷3號2樓提供原告永久無
    償使用，原告自88年間即居住於該屋內。嗣於95年間起，原
    告即發覺被告林碧珍私自複製房屋鑰匙，並趁原告外出時潛
    入系爭房屋，屢勸不聽，原告因念兩家情誼未予提告；惟至
    98年3月20日原告自國外返家時，竟發現原本置於該屋內如
    原證一所示茶壺、古董等251件收藏品已消失無蹤，原告旋
    向臺北市政府警察局萬華分局西園路派出所（下稱西園路派
    出所）報案，並經到場之被告林娜於派出所內當場自承，上
    開收藏品現已自林才誠臺南住處搬回林娜臺北家中，其願返
    還予原告等語明確，足證上開收藏品確係遭被告等人竊取無
    誤。從而，原告自得依民法第767條前段、第184條、第185
    條及第179條等規定，請求被告連帶將上開物品返還予原告
    ；倘已不能返還原物，被告亦應連帶償還各該物品之價額。
    又考量訴訟費用之課徵，本件僅先為一部請求等語。並聲明
    ：(一)被告應連帶將原告所有如原證1編號46、編號203上圖、
    編號203下圖、編號207上圖、編號209下圖、編號217下圖及
    編號226下圖所示之茶壺、古董返還予原告，如不能返還原
    物，則應返還如附圖所示各該物品所載之等值金額；(二)願供
    擔保請准宣告假執行。
三、被告則均以：被告從未見過如原證1所示之物品，更未竊取
    佔為己有，原告稱被告林娜曾於警詢中承諾將返還上開物品
    云云，均屬杜撰，被告否認之等語置辯。並聲明：原告之訴
    駁回。
四、按當事人主張有利於己之事實者，就其事實有舉證之責任，
    民事訴訟法第277條前段定有明文。本件原告主張自己為原
    證1所示茶壺、古董之所有人，而該等物品已遭被告等人共
    同竊取等情，業經被告全予否認，依前揭舉證責任分配之原
    則，原告即應就自己係上開物品之所有人、及該等物品已經
    被告竊取、致原告因而受有如聲明所示損害等有利於己之要
    件事實負舉證責任，先予說明。
五、經查，原告主張自己為原證1所示茶壺、古董之所有人一節
    ，無非係以原證1之照片及證人陳衛達、曾中龍等人之證詞
    為據。然原證1所示照片乃原告自行提出，是否足以證明照
    片中物品即為原告所有，已有疑問；且依現代科技，於網路
    上取得類此照片本甚為容易，佐以其中若干照片尚以電腦後
    製於照片中標出相同之「曼天茶器」字樣（見本院卷第12、
    14、20、21），更可見該等照片是否確為原告於上開物品遭
    竊前自行拍攝，而非事後另自他處擷取，顯非無疑。而證人
    即原告及被告林才誠共同之友人陳衛達經本院提示原證1照
    片後，雖證稱：其曾在林才誠台南新興路的住處或林才誠開
    設之茶壺店內看過原證1中部分物品，並稱林才誠曾向其表
    示，其所看到的上開物品全部都是原告的，是因原告東西太
    多，臺北的房子放不下，才會借放在林才誠那邊，原告本人
    也曾向其說過那些東西是他的等語（見本院卷第127頁反面-
    第128頁、第133頁）。然證人陳衛達亦自陳：大約在5、6
    年前，其每個禮拜大概會去找林才誠一、兩次，但在約5年
    前，因林才誠搬到臺北，其就很少和林才誠碰面，也未再看
    過上開物品了等語無誤（見第128頁）；果爾，衡諸本院提
    示之原證1所示物品高達251件，證人陳衛達何以竟能對於5
    、6年前在友人家裡或店裡見過之物品記憶如此清晰，甚至
    能一一臚列看過及未看過之物，此實殊難想像。且經被告林
    才誠當庭質之並未告知證人陳衛達上開物品都是原告所有等
    語後，證人陳衛達又再改稱：被告林才誠確實沒有跟我說，
    新興路房子裡的跟茶壺店裡的茶壺都是原告的，他只有說大
    部分是原告寄放的云云（見第129頁反面），益見證人陳衛
    達所言有所矛盾，要難盡信；且即使為真，亦無從認為證人
    陳衛達指稱其曾看過之物品即屬原告所有。至於證人曾中龍
    雖亦稱：其為原告之朋友，曾於98年3月20日陪同原告前往
    西園路派出所，到場後警員吳顯銘告知係因林娜報案，指訴
    原告無權占有前揭萬大路房屋云云，因其知道原告有一些古
    董及茶壺寄放在林才誠那邊，所以其即建議立刻通知林才誠
    一起到場處理等語（見126頁反面），惟經本院詢問證人曾
    中龍何以得知原告有部分古董、茶壺寄放於被告林才誠處時
    ，證人曾中龍則證述：「是原告告訴我的，我沒有親眼看到
    ，事前也沒有跟林才誠查證」等語（見同上頁），可知無論
    所謂寄放之物品是否即為原證1所示物品，均無從依憑證人
    曾中龍前揭證言，認定原告即為原證1所示物品之所有人，
    至為顯然。是基上以言，依據本案中原告所提出之證據，實
    仍無從認定原證1所示茶壺、古董確屬原告所有，原告主張
    其因所有物遭竊而受有如聲明所示損害云云，尚不足取。
六、況且，即認原告即為原證1所示物品之所有人，原告仍應證
    明該等物品係經被告竊取，始能認為原告之請求為有理由。
    然依原告自己之主張，係稱：被告自95年間起，即曾多次擅
    自進入原告萬大路住處，原告均念情未予提告，惟至98年3
    月20日自國外返家時，竟發現原本收藏於屋中之如原證1所
    示茶壺、古董已消失無蹤，原告僅得向警局報案等情（見10
    0年3月16日民事起訴狀第2-3頁），可知依原告前揭主張，
    上開物品原本應係置於原告萬大路住處內，至98年間始遭被
    告竊取無誤。惟證人陳衛達卻證述：其係在大約5、6年前，
    在林才誠台南新興路住處及林才誠所開設之茶壺店內，看到
    如原證1所示等物，林才誠曾告稱那些東西都是原告寄放的
    ；及林才誠曾經在4、5年前，賣掉台南新興路的房子後，本
    來是將上開茶壺、古董搬到他在中山路的新家，但過1、2年
    後，因該處遭小偷，林才誠才又請其開車將已裝箱完畢之若
    干茶壺載運至林才誠臺北的家等語（見本院卷第127頁反面-
    第128頁），可知倘證人陳衛達所言為真，則原證1所示茶壺
    、古董應早於5、6年前，即由原告交予被告林才誠寄放於其
    台南之家中或店中，且期間均由被告林才誠保管，直至約2
    、3年前，才由證人陳衛達幫忙將該等茶壺、古董載運至被
    告林才誠位於臺北之住處，然此情顯與原告主張之情節間有
    所矛盾。原告事後雖又改稱：「...原告經常前往大陸，滯
    台時間較少，致被告得以將上開茶壺古董竊取，並移至台南
    林才誠，復由台南搬運回臺北」等詞（見本院卷第134頁）
    ，惟經比對本院依職權所調取之原告入出境紀錄，可知原告
    於距今5、6年前，即大約94、95年間，雖有密集入出境之情
    形，惟大致上仍維持有每月歸國之習慣，焉有於長達數年間
    ，均無從發覺所稱物品遭竊之可能？綜上可知無論原告係主
    張至98年間始遭竊，或係主張早已於5、6年前遭竊惟未即時
    發現，均與卷附客觀事證有所不符，而難採信。且縱然原告
    所有上開物品確實遭竊，亦不必然即係被告所為；參以證人
    陳衛達無非僅承稱其曾協助被告林才誠自其中山路住處運送
    四、五箱的東西至其臺北住處等情，經本院多次向證人陳衛
    達確認是否知悉所載運物品為何、是否即為原證1所示物品
    後，證人陳衛達均稱：當時均已打包完成，不曾拆封，故始
    終未看到其內物品為何，其僅係基於個人推測，猜測其內應
    為茶壺云云（見本院卷第128頁反面）；而證人曾中龍亦僅
    證明：被告林娜曾於98年3月20日在西園路派出所內，承諾
    會將原告一大箱茶壺及古董還給原告等語，但未能進一步證
    述兩造所指之一大箱物品是否即為原證1所事務品等情以觀
    （見本院卷第126頁反面），實無從認為如原證1所示物品係
    遭被告等人所竊。是以，原告既未能證實其所主張之遭竊情
    節為真，復未能證明竊取之人即為本件被告，則其主張應由
    被告賠償其損害云云，自非有據。
七、此外，原告雖另聲請傳喚證人傅晨翔，但其待證事實無非為
    傅晨翔曾至原告家中拜訪，並參觀過如原證1所示物品，應
    堪證明該等物品為原告所有云云，而與上開物品已遭被告所
    竊一事之證明完全無涉。至於原告又於最後言詞辯論期日中
    當庭表示尚有數名曾向被告林才誠買過茶壺之人足以佐證，
    然原告又自陳上開證人所言均與證人陳衛達同，可知縱使該
    等證人所言為真，亦無益於本院作成有利於原告之認定。是
    本院就原告此部分聲請，自無調查之必要，併此敘明。
八、綜上所述，依原告所提事證，尚無從認定原告確實所有原證
    1所示之茶壺、古董；即認可採，原告所陳遭竊情節亦核與
    事實不符，難以採信，更遑論原告亦未能證明竊取之人即為
    本件被告。從而，原告依民法第767條前段、第184條、第18
    5條及第179條等規定，請求被告應連帶將原告所有如原證1
    編號46、編號203上圖、編號203下圖、編號207上圖、編號
    209下圖、編號217下圖及編號226下圖所示之茶壺、古董返
    還予原告；如不能返還原物，則應返還如附圖所示各該物品
    所載之等值金額，為無理由，應予駁回。又原告之訴既經駁
    回，其所為假執行之聲請即失所附麗，一併駁回之。
九、本件事證已臻明確，兩造其餘攻擊防禦方法及所提證據，核
    與本件判決結果不生影響，爰不另一一論述，併予敘明。
十、訴訟費用負擔之依據：民事訴訟法第78條。
中    華    民    國   100    年    11    月    29    日
                  民事第三庭  審判長法  官  郭美杏
                                    法  官  汪怡君
                                    法  官  吳若萍
以上正本係照原本作成。
如對本判決上訴，須於判決送達後20日內向本院提出上訴狀。如
委任律師提起上訴者，應一併繳納上訴審裁判費。
中    華    民    國   100    年    11    月    29    日
                                    書記官  王妤甄